【裁判字號】    92,交聲,159
【裁判日期】    921013
【裁判案由】    違反道路交通管理處罰條例聲明異議
【裁判全文】
臺灣雲林地方法院交通事件裁定                    九十二年度交聲字第一五九號
    移送機關  公路總局雲林監理站
    受處分人
    即異議人  甲○○  住乙○○.
右列受處分人因違反道路交通管理處罰條例案件，不服九十年七月二十七日雲監五字
第裁７２－ＫＡＡ０９９２６８號裁決書及九十二年七月二十八日雲監五字第裁７２
－ＫＡＡ０９９２６９號裁決書之處分，聲明異議，本院裁定如左：
        主  文
異議均駁回。
        理  由
一、聲明異議意旨略以：聲請人於（民國）九十年一月十五日因交通事故遭吊銷駕照
    之處分，但所舉發的違規事實與實際不同，本件交通事故舉發員警是事發後才到
    現場，所指超速部分是推測，並非親眼所見或以科學儀器蒐證，且尚無司法判決
    為基礎逕行行政處分，難謂無違誤，違反道路交通安全規則因而肇事致人於死者
    ，得吊銷駕照，即需先違反道路交通安全規則於先，且須具因果關係方可吊銷駕
    照，本案純屬號誌問題，非車速問題，本案係死者騎機車撞擊大貨車右後輪的防
    捲護欄致死，更與車速毫無關係；警員製作之現場圖第一道煞車痕六點三公尺，
    但相關位置第一道煞車痕之始點至第二道煞車痕之始點卻僅五點二公尺（四公尺
    加一點二公尺），已有違論理法則；現場照片於機車前輪後方二公尺且跨越雙黃
    線的第一道煞車痕為偏左，但員警所製作之現場圖的第一道煞車痕卻是偏右，於
    方向已明顯不同；而在煞車痕始點到停止點僅二十公尺，以軸距五公尺的大貨車
    ，第一道煞車痕偏左後再偏右，就時速上絕不可能達六十公里；根據牛頓運動定
    律，物體撞擊後將產生反作用力，機車撞擊大貨車右後方，大貨車第一道煞車痕
    偏左乃是正常（現場照片可證），故所製作之現場圖已明顯與事實不符；綜上而
    論，證據有瑕疵，在此瑕疵未究明之前，裁決有違經驗法則，應予撤銷。
二、按受處分人不服第八條主管機關所為之處罰，得於接到裁決書之翌日起二十日內
    ，向管轄地方法院聲明異議；又異議人之異議權喪失者，法院應以裁定駁回之，
    道路交通案件處理辦法第十八條前段亦規定甚明。本件異議人對於移送機關九十
    年七月二十七日雲監五字第裁７２－ＫＡＡ０９９２６８號裁決書之處分，係於
    九十年七月二十八日收受處分書，有裁決書送達回執一份在卷可參，其聲明異議
    期間至同年八月十七日屆滿。詎異議人遲至九十二年八月十八日始提出聲明異議
    ，其異議權業已喪失，依據上述說明，異議人此部份異議應予駁回。
三、至於移送機關九十二年七月二十八日雲監五字第７２－ＫＡＡ０９９２６９號裁
    決書，係以異議人違反駕駛人駕車不得超速之規定（道路交通管理處罰條例第四
    十條第一項），裁罰新台幣二千四百元。而其所依據之事實，乃異議人於九十年
    一月十五日，駕駛車號ＵＤ－五六八號自用大貨車，在雲林縣二崙鄉○○路與民
    族路口，以時速六十公里之車速超速行駛（該路段車速限制為時速四十公里），
    致其駕駛之自用大貨車護欄與李佩伊騎乘車號ＭＬＨ－二二五號機車車頭發生碰
    撞，致李佩伊死亡之交通事故。又該等事實，業經檢察官對異議人提起公訴，經
    本院以九十年交訴字第三一號刑事案件受理在案。案件經過刑事訴訟審理程序之
    嚴格證明，本院認定異議人上述超速駕駛之事證明確，核定異議人係犯刑法第二
    百七十六條第二項業務過失致死罪，判處有期徒刑六月，如易科罰金，以三百元
    折算一日，此有本院九十年八月二十二日九十年度交訴字第三一號刑事判決在卷
    可憑。
四、該判決對被告於警訊中坦白以時速六十公里超速駕車供詞之可採、現場圖、現場
    照片所顯示遺留之煞車痕距離、現場處理警員林傳永證詞之可信、並以「一般公
    路汽車煞車距離、行車速度對照表」換算異議人之行車速度之內容等，均為詳盡
    之說明，證實異議人確實超速駕車；對於現場煞車痕走向係斜跨雙黃線，而判斷
    異議人是肇事前即已行駛內線車道一節，亦為明確之論述，而認定異議人係見被
    害人機車後始駕車偏左斜跨雙黃線，準備閃避被害人之機車無誤；再者，案件經
    送鑑定結果，台灣省嘉雲區車輛行車事故鑑定委員會九十年三月八日嘉鑑字第九
    ００一六四號鑑定意見書、台灣省車輛行車事故覆議鑑定委員會九十年四月十八
    日府覆議字第九００五二三號鑑定意見書均一致認定異議人超速行駛。另對於異
    議人上述不服之理由，該判決書亦以道路交通事故調查報告表、現場草圖製作之
    情形、證人林傳永之證述等論據，細說煞車痕之長度第一段為六點三公尺、第三
    段五點一公尺，第二段經換算之結果為四點二公尺，並因三段煞車痕中間均有空
    隙殘留，則加計該等空隙距離，經換算足認異議人當時之車速已達時速六十公里
    以上，核與異議人於警訊中之自白無違。又對於異議人所指軸距五公尺之大貨車
    ，第一道煞車痕偏左後再偏右，時速絕不可能達到六十公里一事，不僅異議人於
    本案未指出此非一般經驗法則所得理解之根據，原判決亦認異議人所指上述軸距
    與超速煞車之現場煞車痕無關甚明。另異議人又稱大貨車受機車撞擊右後方後，
    第一道煞車痕偏左乃反作用力之結果云云，惟該判決業已明確說明煞車痕之起點
    ，是跨越雙黃線逆向之來車道，延伸至車輛停車之車道位置，明顯的斜跨雙黃線
    ，因而判定該煞車痕係異議人於肇事前為閃避被害人機車所致，業如前述。本院
    衡諸機車與大貨車體積、重量均相差數倍以上，大貨車右後側遭機車撞及之作用
    力，實不可能讓大貨車產生明顯橫跨雙黃線車且延伸長有六點一公尺之煞車痕；
    況大貨車受創之時，設若駕駛人方向盤保持不動，依據一般經驗法則判斷，該右
    後側之撞擊力，亦應使車身長之大貨車車頭往順時針方向轉動，因車頭、前輪之
    右轉牽動，致大貨車第一道煞車痕亦應係往右走向才是，而非往左，然現場卻係
    遺留往左之第一道煞車痕。凡此，均足徵異議人上述異議理由之不足採。又異議
    人不服本院上述刑事判決，提起上訴，亦經台灣高等法院台南分院於九十年十月
    十二日以九十年交上訴字第一二二二號刑事判決，認定原審判決並無違誤，駁回
    被告之上訴，有台灣高等法院被告全國前案紀錄表在卷可參。因此，經過一、二
    審嚴格證明之審判程序後，異議人超速之事實，已獲得無庸置疑之確信。至於異
    議人另聲稱刑事案件已上訴至最高法院，正等候最高法院之裁判，本院認為，最
    高法院係屬法律審，本聲明異議案件之事實已經明確，自不待最高法院之判決，
    已得確信異議人是有超速之實證。異議人猶仍執前詞聲明其未超速，原移送機關
    上開部分之裁決與事實不符云云，當無理由，亦應予駁回。
據上論斷，應依道路交通管理處罰條例第八十七條第二項、道路交通案件處理辦法第
十九條，裁定如主文。
中      華      民      國      九十二      年      十    月十三    日
                                         臺灣雲林地方法院刑事第五庭
                                             法  官  侯廷昌
右正本證明與原本無異。
如不服本裁定，應於裁定送達後五日內向本院提出抗告狀。
                                             書記官  黃秋萍
中      華      民      國      九十二      年      十    月    十三    日


司法院資訊處製作；財團法人民間司法改革基金會備份。
